臺灣板橋地方法院交通事件裁定　　　　96年度交聲字第1065號
原處分機關　交通部公路總局臺北區監理所
異　議　人　甲○○
即受處分人
上列異議人因違反道路交通管理處罰條例案件，對於交通部公路
總局臺北區監理所於民國96年6 月14日以北監營裁字第裁40-C00
000000號所為之裁決處分（原舉發案號：臺北縣政府警察局三峽
分局96年6 月3 日北縣警交字第C00000000 號），聲明異議，本
院裁定如下：
    主  文
原處分撤銷。
甲○○汽車駕駛人，駕駛汽車經測試檢定酒精濃度超過規定標準
，處罰鍰新臺幣壹萬伍仟元。
    理  由
一、按汽車駕駛人，駕駛汽車經測試檢定酒精濃度超過規定標準
    者，處新臺幣（下同）一萬五千元以上六萬元以下罰鍰，並
    當場移置保管其車輛及吊扣其駕駛執照一年；又所稱之汽車
    ，包括機器腳踏車，道路交通管理處罰條例第35條第1 項第
    1 款、第3 條第8 款分別定有明文。復按汽車駕駛人飲用酒
    類或其他類似物後其吐氣所含酒精濃度超過每公升○‧二五
    毫克或血液中酒精濃度超過百分之○‧○五以上者，不得駕
    車，道路交通安全規則第114 條第2 款亦有規定。
二、原處分意旨略以：本件異議人即受處分人甲○○於民國96年
    6 月3 日凌晨1 時21分許，駕駛車牌號碼為N78-319 號之重
    型機車，行經臺北縣三峽鎮○○路1 號前時，因有「酒後駕
    車，酒精濃度測定值0.35mg/L」之違規，經臺北縣政府警察
    局三峽分局三峽派出所執勤警員當場以北縣警交字第C00000
    000 號違反道路交通管理事件通知單舉發，並移置保管該輕
    型機車，嗣經交通部公路總局臺北區監理所於96年6 月14日
    以北監營裁字第裁40-C00000000號裁決書裁決，裁處異議人
    罰鍰一萬五千元，並吊扣駕駛執照十二個月及施以道路交通
    安全講習。
三、異議意旨則略以：異議人因未領有重型機車駕駛執照而酒後
    駕駛重型機車，故經警員分別舉發酒後駕車及無照駕駛，異
    議人願意受罰繳納酒後駕車及無照駕駛之罰鍰，但異議人並
    無重型機車駕照可供吊扣，原處分機關竟吊扣異議人之汽車
    駕照，異議人係以駕駛貨車載運貨物為生，如此將致異議人
    生活陷入困境，爰請求撤銷原處分云云。
四、經查：
(一)本件違規事實業據異議人於聲明異議狀上所自承，並有上開
    舉發通知單一紙附卷可稽，堪認異議人確有本件駕駛汽車經
    測試檢定酒精濃度超過規定標準之違規事實，合先敘明。
(二)按道路交通管理處罰條例第68條於94年12月14日修正公布，
    經行政院以95年2 月27日行政院院臺交字第0950082898號令
    核定自95年3 月1 日施行，該條修正後規定「汽車駕駛人，
    因違反本條例及道路交通安全規則之規定，受吊銷駕駛執照
    處分時，吊銷其持有各級車類之駕駛執照」，與修正前同條
    文相比較，係將「吊扣」駕駛執照處分效力擴及吊扣所持有
    之各級車類駕駛執照之規定刪除。考其修正理由，乃舊法將
    違規駕駛人所持有各級車類之駕駛執照一併吊扣失之過酷，
    影響人民工作及生活甚鉅，故依修正後規定，受吊扣駕駛執
    照處分時，不再吊扣其持有各級車類之駕駛執照，僅於受吊
    銷駕駛執照處分時，始吊銷其持有各級車類之駕駛執照。是
    以，本件違規時異議人係駕駛重型機車，其依法所受之處分
    應為限制駕駛重型機車之權利，而僅應吊扣重型機車駕駛執
    照，始符修正後第68條規定之意旨，然因異議人並未領有重
    型機車駕駛執照，於此情形，自無從處以異議人吊扣機車駕
    駛執照之處分（舉發警員並據此另舉發異議人「領有小型車
    駕駛執照，駕駛重型機車」之違規）。詎原處分機關逕以於
    道路交通管理處罰條例第68條修正前所作成之交通部84年1
    月6 日交路字第049508號函、交通部公路總局90年10月29日
    90路監交字第9042569 號函等相關函釋，認持小型車以上之
    駕駛執照駕駛重型機車有違反道路交通管理處罰條例第35條
    第1 項各款行為時，仍應吊扣（銷）小型車以上之駕駛執照
    等語，顯漏未審酌上開條例第68條修正理由之意旨。參以異
    議人係駕駛重型機車違規，如因此吊扣異議人之其他種類車
    輛駕駛執照，此舉顯然將剝奪異議人駕駛其他種類車輛之權
    利，對異議人之權益造成極大之損害，亦與現行之道路交通
    管理處罰條例第68條之規定未合，是異議人主張不應吊扣其
    汽車駕照等語，於法尚屬有據。又原處分關於吊扣駕駛執照
    部分既屬違法，則原處分依道路交通管理處罰條例第24條第
    1 項第1 款施以道路交通安全講習部分，亦失所附麗。
(三)綜上所述，異議人於上開時、地駕駛重型機車，確有「酒後
    駕車，酒精濃度測定值0.35mg/L」之違規行為，原處分機關
    依道路交通管理處罰條例第35條第1 項第1 款裁處異議人罰
    鍰一萬五千元，固無違誤，惟就裁處吊扣異議人駕駛執照（
    小型車以上）十二個月及施以道路交通安全講習之裁罰部分
    ，漏未審酌現行道路交通管理處罰條例第68條之修正意旨，
    因異議人並無重型機車駕駛執照，無從處以吊扣之處分，猶
    處分吊扣異議人駕駛執照十二個月（小型車以上）並施以道
    路交通安全講習，於法尚有未合，業如前述。據此，本件異
    議為有理由，本院爰撤銷原處分，另行裁處如主文，以期適
    法。
五、據上論斷，應依道路交通案件處理辦法第20條前段，裁定如
    主文。
中　　華　　民　　國　　96　　年　　8 　　月　　31　　日
    　　　　　　　　　交通法庭  法　官 張紹省
以上正本證明與原本無異
如不服本裁定應於送達後五日內向本院提出抗告狀
                                書記官 周雅玲
中　　華　　民　　國　　96　　年　　8 　　月　　31　　日
